【裁判字號】    98,再微,2
【裁判日期】    981230
【裁判案由】    再審之訴
【裁判全文】
臺灣苗栗地方法院民事裁定               98年度再微字第2號
再審聲請人    甲○○
再審相對人    乙○○
上列當事人間請求清償借款事件，再審聲請人對於本院中華民國
98 年10 月30日98年度小上字第15號確定裁定聲請再審，本院裁
定如下：
    主  文
再審之聲請駁回。
再審聲請費用新臺幣壹仟元由再審聲請人負擔。
    理  由
一、按再審之訴，專屬為判決之原法院管轄，民事訴訟法第499
    條第1 項定有明文。又民事訴訟法第499 條第2 項之規定，
    以對於同一事件之第一審及第二審判決同時以再審之訴聲明
    不服者為限，始適用之，若經第二審法院認上訴為不合法，
    以裁定駁回者，對於第一審判決提起再審之訴，自應專屬原
    第一審法院管轄，即同時對於第二審法院之裁定，依同法第
    507 條聲請再審者，對於第一審判決提起之再審之訴，亦不
    屬第二審法院管轄（司法院院字第2188號解釋意旨參照）。
    查本件兩造間請求清償借款事件，本院苗栗簡易庭以98年度
    苗小字第411 號（下稱原一審判決）受理後，認原告即再審
    相對人之請求部分有理由，於98年8 月31日判決再審相對人
    全部勝訴，嗣經被告即再審聲請人提起上訴，由本院以98年
    度小上字第15號（下稱原二審裁定）受理後，於98年10月30
    日認再審聲請人之上訴不合法，裁定駁回上訴確定，此有本
    院依職權調取該案號之卷宗核閱無誤。是再審聲請人於本件
    再審聲請狀中一併就本院前開事件原第一審判決、原第二審
    裁定分別提起再審之訴及聲請再審，就再審之訴部分應專屬
    於本院苗栗簡易庭管轄，本院合議庭僅得就聲請再審部分為
    裁判，惟因簡易及通常事件之劃分，係屬同一法院內部事務
    分配，而非審級管轄問題，是就再審之訴部分，本院尚無庸
    為移轉管轄之裁定，僅以行政移文方式，移由本院苗栗簡易
    庭審理，合先敘明。
二、次按對於確定裁定而有民事訴訟法第496 條第1 項或第497
    條之情形者，得準用再審程序之規定，民事訴訟法第507 條
    定有明文。上開規定依民事訴訟法第436 條之32第4 項規定
    ，於小額事件之再審程序準用之。又對於確定裁定聲請再審
    ，依民事訴訟法第507 條準用同法第501 條第1 項第4 款之
    規定，須表明再審理由及關於再審理由並遵守不變期間之證
    據。而所謂表明再審理由，必須指明確定裁定有如何合於法
    定再審事由之具體情事，始為相當，倘僅泛言有何條款之再
    審事由，無具體情事者，仍難謂已合法表明再審事由。既未
    合法表明再審事由，即為無再審之事由，性質上則無庸命其
    補正，最高法院著有64年度台聲字第76號、60年度台抗字第
    538 號及61年台再字第137 號判例，足資參照。
三、本件聲請再審意旨略以：再審聲請人向再審相對人借款新臺
    幣（下同）200,000 元，同時交付訴外人林天來所簽發發票
    日期94年7 月15日、付款人為華南商業銀行頭份分行、票號
    PC0000000 號之支票1 紙，詎該支票屆期提示因存款不足而
    退票，扣除借款30,000元後，其餘170,000 元再審聲請人已
    分期清償完畢，故再審相對人才將上開支票、退票理由單及
    本票等歸還。另再審聲請人由始至終均未自認有再積欠再審
    相對人50,000元，僅承認再審相對人所提支票、退票理由單
    及借據為真正，故應由再審聲請人提出證物原本，以實其說
    ，惟鈞院在再審相對人未舉證情形下，即判決再審聲請人敗
    訴，顯已違反證據法則，且具有認事用法不當之疏失，爰依
    民事訴訟法第499 條、第498 條、第497 條、第496 條第1
    項第9 款判決基礎未有證物及第13款之規定聲請再審等語。
四、經查，本件原第二審裁定係以再審聲請人上訴理由係指摘原
    第一審判決取捨證據、認定事實之職權行使為不當，並未表
    明該判決所違背之法令及其具體事實，不得謂已合法表明上
    訴理由，認其上訴為不合法，故裁定駁回再審聲請人之上訴
    ，業經本院依職權調取本院98年度小上字第15號卷宗核閱無
    誤。蓋以小額事件之第二審程序兼具法律審之性質，故當事
    人於小額事件上訴時，本應依民事訴訟法第436 之24第2 項
    、436 之25之規定，具體表明原第一審判決有何違背法令之
    處，從而，原第二審裁定以再審聲請人未遵守此項上訴程式
    而駁回其上訴，經核並無不合，再審聲請人執前開事由對原
    第二審裁定聲請再審，於法尚乏依據。又再審聲請人固指稱
    原第二審裁定具有民事訴訟法第496 條第1 項第9 款「為判
    決基礎之證物係偽造或變造者」、第13款「當事人發現未經
    斟酌之證物或得使用該證物者」及第497 條「就足影響於判
    決之重要證物，漏未斟酌」之再審理由，然觀諸再審聲請人
    所提98年12月10日民事再審聲請狀內容，僅泛稱原第二審確
    定裁定違反證據法則且認事用法不當，並未具體指明有何「
    證物」符合於前開法定再審事由之具體情事，揆諸前開說明
    ，自難謂已合法表明再審事由，性質上亦無庸命其補正，本
    件再審聲請為不合法，應予駁回。
五、據上論結，本件再審聲請不合法，爰依民事訴訟法第436 條
    之32第4 項、第507 條、第502 條第1 項、第95條、第78條
    ，裁定如主文。
中    華    民    國    98    年    12    月    30    日
                  民事庭審判長  蔡  燉
                        法  官  黃 怡 玲
                        法  官  游 欣 怡
以上正本係照原本作成。
本裁定不得抗告。
                        書記官  張 宏 賓
中    華    民    國    98    年    12    月    30    日

司法院資訊處製作；財團法人民間司法改革基金會備份。
